臺灣板橋地方法院交通事件裁定　　　　 96年度交聲字第724號
原處分機關　交通部公路總局臺北區監理所
異　議　人
即受處分人　乙○○○
上列異議人因違反道路交通管理處罰條例案件，對於交通部公路
總局臺北區監理所於民國96年5 月4 日以北監自裁字第裁40-A00
000000號所為之裁決處分（原舉發案號：臺北市政府警察局交通
分隊96年2 月8 日北市警交大字第A00000000 號），聲明異議，
本院裁定如下：
    主  文
原處分撤銷。
乙○○○不罰。
    理  由
一、原處分意旨略以：異議人即受處分人乙○○○於民國96年1
    月30日凌晨5 時6 分許，駕駛車號1371-DR 號自用小客車，
    行經臺北市○○路○ 段53號前（快車道），因限速50公里，
    經測時速64公里，超速14公里之違規行為，經臺北市政府警
    察局交通分隊警員掣開北市警交大字第A00000000 號違反道
    路交通管理事件通知單逕行舉發，爰依道路交通管理處罰條
    例第40條、第63條第1 項第1 款規定，裁處異議人罰鍰新臺
    幣1600元，並記違規點數1 點。
二、異議意旨略以：異議人即受處分人乙○○○所有之車號1371
    -DR 號自小客車，於96年1 月30日凌晨5 時許，因載送懷有
    身孕而腹痛之媳婦甲○○前往國泰醫院急診，於經過違規地
    點時不慎超速14公里，實為緊急情形下不得已所為，爰請求
    撤銷原處分云云。
三、經查：
  (一)異議人乙○○○確有於96年1 月30日凌晨5 時6 分許，駕駛
    車號1371-DR 號自用小客車，行經臺北市○○路○ 段53號前
    （快車道），經雷達（射）測定行速64公里，超速14公里之
    違規行為一節，有臺北市政府警察局96年2 月8 日北市警交
    大字第A00000000 號舉發違反道路交通管理事件通知單（以
    下簡稱本件舉發通知單）1 紙及舉發照片1 張在卷可稽，且
    異議人對此亦不加爭執，自堪認定。
  (二)又異議人之媳甲○○於96年1 月30日凌晨5 時20分許，因懷
    孕40週下腹疼痛前往國泰綜合醫院急診就醫一節，業經證人
    甲○○到庭證述屬實，並有財團法人國泰綜合醫院96年6 月
    15日（96）管歷字第750 號函及急診護理評估表、急診病歷
    等件附卷可稽，是異議人辯稱當時係因其媳婦甲○○有陣痛
    之產兆，故緊急駕駛其所有車號1371-DR 號自小客車載送甲
    ○○前往國泰醫院就醫，方於行經違規地點時，因情形急迫
    而超速一節，應堪採信。
  (三)按因避免自己或他人生命、身體、自由、名譽或財產之緊急
    危難而出於不得已之行為，不予處罰，行政罰法第13條前段
    定有明文。原處分機關雖認現行法規並無自用車因載送病人
    急診就醫行車超速而得免責舉發之相關規定；惟查，婦女生
    產自陣痛時起至胎兒產出母體之時程長短，因個人情形而異
    ，亦有因腹痛而導致胎兒早產、難產、或甚至危害母體生命
    等災難發生之可能性，以證人甲○○當時已懷孕40週，一旦
    出現規則陣痛或出血、破水等產兆時，即有隨時生產之可能
    ，且該危難應屬緊急，異議人如不立即採取避難措施，將有
    可能喪失救助或保全孕婦或其胎兒之生命法益之機會，而異
    議人此時駕車超速之行為係為及早將孕婦送醫救治，是該駕
    車超速行為亦符合客觀上不得已者，因如不採取此一駕車超
    速行為，並無其他更能及時送醫救治之措施，再者，救助或
    保全孕婦甲○○及其胎兒之生命法益應較駕車超速所侵害之
    交通秩序法益為重，是此一駕車超速避難行為應不過當，末
    以異議人主觀上確實係出於救助孕婦及其胎兒之生命之意思
    而為之，故此時確實存在緊急避難情狀及實施避難行為而該
    當於緊急避難之要件。
四、綜上所述，本院審酌異議人超速14公里雖對於公眾往來安全
    潛有相當之危害性，然其違規當時為凌晨5 時，人車較為稀
    少，且若未能及時將其媳婦送醫，可能危及母體及胎兒生命
    、健康，經兩相權衡後，認異議人救助之生命法益高於被犧
    牲之交通秩序法益，所實施之避難行為亦符合必要性及相當
    性原則，故異議人當時不得已而違規超速之行為，符合前揭
    行政罰法第13條前段所定緊急避難之要件，應阻卻違法，不
    予處罰。從而，原處分機關認定異議人不得主張緊急避難而
    予裁罰，尚有未洽，本件異議為有理由，爰撤銷原處分，並
    為不罰之諭知。
五、據上論斷，應依道路交通案件處理辦法第20條前段，裁定如
    主文。
中　　華　　民　　國　　96　　年　　7 　　月　　20　　日
 　　　　　　　　　   交通法庭  法  官        曾淑娟
以上正本證明與原本無異。
如不服本裁定應於送達後五日內向本院提出抗告狀。
                                書記官        林伯文
中　　華　　民　　國　　96　　年　　7 　　月　　20　　日
